【裁判字號】    89,簡上,66
【裁判日期】    890809
【裁判案由】    傷害
【裁判全文】
臺灣新竹地方法院刑事判決                        八十九年度簡上字第六六號
    上  訴  人
    即  被  告  甲○○
右上訴人因傷害案件，不服本院新竹簡易庭八十九年度竹簡字第一五二號中華民國八
十九年五月二十三日第一審簡易判決（聲請簡易判決處刑案號臺灣新竹地方法院檢察
署八十九年度偵字第九五六號）提起上訴，本院管轄第二審之合議庭判決如左：
    主    文
上訴駁回。
    事    實
一、甲○○與乙○○原係夫妻，然於民國八十八年六月間協議離婚，約定二人所生之
    三位子女均由甲○○監護。嗣於八十八年十二月六日晚上，二人本同意女兒范莉
    君暫住乙○○娘家即位於新竹市○○街八巷二十號之住處，惟因甲○○又返回乙
    ○○住處以帶范莉君回其自己住處取衣服及書包為由，欲強拉范莉君離開，為范
    莉君及乙○○所拒，因而雙方在門口拉扯，甲○○竟以腳踢乙○○，致乙○○受
    有右膝紅腫二×二公分、右踝紅腫一×二公分、左踝紅腫二×二公分、右手紅腫
    一×一公分、右手擦傷二處（各為一×０．五公分及０．五×０．五公分）之傷
    害。
二、案經乙○○訴請臺灣新竹地方法院檢察署檢察官偵查後聲請簡易判決處刑。
    理    由
一、訊據被告甲○○供認有於右揭時地踢傷告訴人乙○○之情事，惟堅決否認有何傷
    害犯行，辯稱：案發當晚伊至告訴人住處，欲叫女兒范莉君返家拿課本及衣服，
    因翌日女兒要上課，伊不知女兒課程，故要女兒返家自己挑選，然告訴人一家四
    口竟出面攔阻，不肯讓伊與女兒見面，伊欲搶拉女兒時，告訴人一家四口即蜂擁
    而上，毆打伊，伊係在遭圍毆之情形下，出於正當防衛之意思為反擊行為，不小
    心碰撞告訴人致告訴人受有前揭傷害云云。惟查：
（一）、按對於現在不法之侵害，而出於防衛自己或他人權利之行為，不罰，刑法第
        二十三條前段定有明文，而此一正當防衛之前提要件，須有現在不法侵害存
        在始足當之，倘事實上無現在不法之侵害，要與正當防衛之要件有間。
（二）、被告於前揭時地，因故欲強拉其女兒范莉君離開告訴人住處未果後，進而踢
        傷告訴人之事實，業據告訴人於偵審中指訴歷歷，並經當時在場之證人即被
        告與告訴人所生之女范莉君於偵查中證稱：「他（指被告）來就大吼大叫，
        我與母親出來，他就拉著我，後來我就跑去報警。」「他（指被告）要叫我
        回家去拿書和衣服，我說書都在學校，他就打我頭部及腳部，打我一巴掌。
        」（八十九年度他字第一二號偵查卷第一四頁正面）「當時拉我時是母親在
        我旁邊，他就拉我過去，還有外婆在場，還有我舅舅聽到我哭，他們才跑過
        來。」「在救我時候，我跑掉時，他（指被告）就打母親，外婆將我拉開，
        父親就打母親。」（同前偵查卷第一四頁背面），另證人即告訴人之母親梁
        菊妹在偵查中證稱：「在我女兒湊上去阻止時，（被告）就打我女兒。」（
        同前偵查卷第一五頁背面）；證人告訴人之弟彭坤玉在偵查中證稱：「我從
        其背後抱住他，因他正好用腳踹我姐姓（告訴人），後用手要打她（告訴人
        ）。」（同前偵查卷第一六頁正面），而告訴人受被告毆打後，受有前開傷
        害之事實，並有行政院衛生署新竹醫院甲種診斷證明書一紙附卷可稽，是以
        告訴人指稱被告強拉女兒離去未果後，進而以腳踢傷告訴人，應可採信。雖
        被告為前揭抗辯，並據其提出診斷證明書一紙為證，然依前開說明，縱被告
        當時確亦受有傷害，此亦係被告對告訴人施暴後，告訴人家人與被告雙方因
        肢體衝突所致，仍不能解免被告踢傷告訴人在先之刑責。足見本案被告踢傷
        告訴人時實際上並無現在不法侵害存在，被告上開所辯，係避重就輕、推卸
        刑責之詞，不足採信。
    綜上所述，事證明確，被告前揭傷害犯行足堪認定。
二、核被告所為係犯刑法第二百七十七條第一項傷害罪，原審審酌被告犯罪方法、告
    訴人所受傷害程度及其他一切情狀，適用刑法第二百七十七條第一項、第四十一
    條、罰金罰鍰提高標準條例第一條前段、第二條規定，判處被告甲○○有期徒刑
    三月，並諭知易科罰金之折算標準，依法尚無違誤，被告提起上訴辯稱告訴人之
    傷害雖係被告所為，然係基於正當防衛所必要，核無理由，應予駁回。
據上論斷，應依刑事訴訟法第四百五十五條之一第一項、第三項、第三百六十八條判
決如主文。
本案經檢察官林李嘉到庭執行職務
中    華    民    國      八十九    年        八        月      九      日
                                      臺灣新竹地方法院刑事第一庭
                                          審判長法      官  賴  淑  敏
            法      官  遲  中  慧
                                                法      官  王  銘  勇
右正本證明與原本無異。
                                                書  記  官  張  雲  娥
中    華    民    國      八十九    年        八        月      九      日
附錄法條：
刑法第二百七十七條第一項
傷害人之身體健康者，處三年以下有期徒刑、拘役或一千元以下罰金。


司法院資訊處製作；財團法人民間司法改革基金會備份。
